最高法院刑事判決　　　　　　　　　　　　　　　九十一年度台上字第六五三七號
　　上　訴　人　臺灣高等法院臺南分院檢察署檢察官
　　被　　　告　甲○○
右上訴人因被告違反毒品危害防制條例案件，不服台灣高等法院台南分院中華民國九
十一年八月十五日第二審更審判決（九十一年度上更(二)字第八六號，起訴案號：台灣
嘉義地方法院檢察署八十八年度偵字第一三０六號），提起上訴，本院判決如左：
　　主  文
原判決撤銷，發回臺灣高等法院臺南分院。
    理  由
本件原判決以公訴意旨略稱：被告甲○○基於概括之犯意，於民國八十七年十月至十
一月間，在嘉義市○○街二二八號租住處，販賣第二級毒品安非他命予沈長生，價格
新台幣（下同）一千元。又自八十七年十二月底，至八十八年二月四日間，在上址以
每次一千元價格，連續販賣安非他命予吳峰彰六次。嗣於八十八年二月五日下午五時
許，經警在上址查獲沈長生及吳峰彰二人，並循二人之供述查獲被告，因認被告涉犯
毒品危害防制條例第四條第二項之販賣第二級毒品罪嫌。惟經審理結果，認不能證明
被告犯罪，因而維持第一審諭知被告無罪之判決，而駁回檢察官在第二審之上訴，固
非無見。
惟查：(一)、按證據之證明力雖由法院自由判斷，然證據之本身如存有瑕疵，則在此瑕
疵未能究明以前，遽採為判決之基礎，其採證即難謂適法。原判決採用證人蔡振隆、
丁廣穎之證詞，暨丁廣穎於原審所提出之房屋租賃契約書一份，認被告所辯：伊係於
八十八年一月八日始委由蔡振隆向屋主丁廣穎承租上址居住，自不可能於八十七年十
月、十一月間，至同年二月四日，在上址販賣安非他命予沈長生及吳峰彰一節為可信
，而為有利於被告之認定。惟卷查蔡振隆於第一審陳稱：「他（指被告）的房子火燒
，他來住我租的地方……是八十八年一月八日我開始租，是我們二人一起去租的，我
付房租」云云（見一審卷第八十一頁反面）。惟嗣於原審則改稱：被告向伊稱因與朋
友有糾紛，所以請伊出面幫其租房子，房租由被告支付予房東等語（見原審卷第四十
二頁反面、第四十三頁）。其對於被告委託其租屋之原因，以及由何人支付房租等情
，所述前後不一。而丁廣穎於第一審雖陳稱：伊係房東，房屋契約書係伊與蔡振隆簽
訂云云（見一審卷第八十二頁）。惟嗣於原審則又改稱：「甲○○（即被告）租給他
的朋友，因為為（何）蔡振隆而租房子的」、「是我幫黃文峰出租的，我不是房子所
有權人」等語（見原審卷第五十三頁、第五十四頁）。其對於伊是否為房東，以及係
何人承租該屋等情，所述前後亦不一致。且被告既委託蔡某租屋，雙方亦訂有租約，
理應持有房屋租約一份。況據蔡振隆在原審陳稱：伊與丁廣穎簽訂房屋契約書，每人
各一份，伊已將契約書交被告等語（見原審卷第四十三頁第一、二行）。然被告於偵
審中竟未能提出房屋租賃契約書，以作為其有利之證明。雖其陳稱：「（你有無與房
東簽訂租賃契約書？）有，不過案發後被他們撕掉了」云云（見第一次發回前原審卷
第三十二頁）。然其對於該份租賃契約書究竟被何人撕毀，以及撕毀之原因為何？俱
未加以說明，所陳是否可信？尚非全然無疑。且丁廣穎在原審所提出之房屋租賃契約
書，係由黃文峰（出租人）與蔡振隆（承租人）二人所簽訂（見原審卷第六十六頁）
，亦與蔡振隆所稱該契約書係由伊與丁廣穎二人所簽訂一節不符。而丁廣穎於原審所
稱每月房租一萬六千元，復與該租賃契約書內所載每月租金八千元迥異（見原審卷第
五十三頁、第六十七頁）。參以該份租賃契約書中關於租期、樓層、門牌代號、繳付
租金日期等重要事項均有塗改之痕跡。則該份房屋租賃契約書究屬真實？抑或臨訟捏
造？難謂全無疑竇。原審未傳該房屋出租人黃文峰到庭訊問，並對被告、蔡振隆、丁
廣穎等人就以上疑點詳加詰問根究明白，遽採為有利於被告之認定，依上說明，其採
證自難謂適法。(二)、卷查被告於警訊時自白有販賣安非他命予沈長生及吳峰彰等情。
沈、吳二人於警訊時，亦均供稱有向被告購買安非他命之事實；而沈長生於偵查中復
稱：伊於八十七年十月或十一月間，向被告購買毒品一次，一千元，地點在（嘉義市
○○○街二二八號停車場等語。且警方在被告租住處浴室天花板內亦查獲電子磅秤一
個、夾鏈袋五十五個、白色粉末一包及行動電話一只。而沈長生、淑美於警訊時亦
均指稱：警方查獲之上述物品均為被告所有等語。（見警卷第四頁反面、第五頁、第
十四頁、第十五頁、第十九頁、第二十四頁、第二十七頁、偵查卷第十九頁反面）。
原判決雖以被告嗣後已否認有販賣毒品情事；沈長生、吳峰彰二人於偵審中亦翻異前
供，改稱並未向被告購買安非他命；而扣案之白色粉末一包及夾鏈袋五十五個，經檢
驗結果均未含毒品成分。且被告係於八十八年一月八日起始承租上開房屋居住，自不
可能於八十七年十月或十一月起，至八十八年二月四日間，在上址販賣安非他命予沈
、吳二人。因認不能證明被告有販賣安非他命之事實，而維持第一審無罪之判決。惟
查被告若未販賣安非他命予沈、吳二人，何以在警訊時自白上情？而沈、吳二人何以
在警訊時亦均供承有向被告購買安非他命之情事？究竟渠等在警訊之供述是否出於自
由意識而為？有無刑求逼供之情形？若否，其等作上開供述之原因何在？沈、吳二人
嗣後翻異之詞，究屬實情？抑或事後迴護被告之詞？又被告雖辯稱其自八十八年一月
八日起，始承租上開房屋居住，然其是否絕無可能在租住上址後，至同年二月四日止
之時段內，多次販賣安非他命予吳峰彰？再沈長生與淑美於警訊中指稱警方查獲之
電子秤及夾鏈袋等物均為被告所有一節，是否可信？若屬可信，則被告持有該電子秤
及夾鏈袋之用途為何？若係作為正當使用，何以將之藏置於其租住處浴室之天花板中
？又吳峰彰於警訊時供稱警方在其身上查獲之現款一千元，係要向被告購買安非他命
用的等語（見警卷第十五頁）；於原審亦供稱：「我的一千元放在前面口袋，另外三
萬元放在後面口袋，警察沒有搜索」等語（見原審卷第九十二頁）。若屬可信，則其
前往被告租住處時，將該一千元與三萬元分置於前後口袋之原因何在？是否與其所供
向被告購買毒品有關？再被告在警訊時供稱警方查扣之行動電話一具（000000
0000號），係伊作為販賣安非他命聯絡用的等語（見警卷第第五頁反面第六行）
。此項供述是否可信？該行動電話有無與沈、吳二人通話之紀錄？若有，其通話之時
間、次數，與沈、吳二人指證向被告購買安非他命之時間及次數是否吻合？以上諸項
疑點均與判斷被告在警訊之自白，以及沈、吳二人所為不利於被告之指證是否可信攸
關，猶有深入調查，細心勾稽之必要。原審對於上開疑點均未一一深入究明釐清，亦
未於理由內詳加剖析闡述明白，遽行判決，自難昭折服。檢察官上訴意旨指摘原判決
不當，尚非全無理由，應認原判決仍有撤銷發回之原因。
據上論結，應依刑事訴訟法第三百九十七條、第四百零一條，判決如主文。
中      華      民      國    九十一    年      十一    月    二十一    日
                              最高法院刑事第六庭
                                  審判長法官  吳  雄  銘
                                        法官  池  啟  明
                                        法官  石  木  欽
                                        法官  郭  毓  洲
                                        法官  吳  三  龍
      右正本證明與原本無異
                                              書  記  官
中      華      民      國    九十一    年     十一     月    二十五    日
